臺灣苗栗地方法院刑事判決
 111年度金訴字第86號
公  訴  人  臺灣苗栗地方檢察署檢察官
被      告  陳宥潤



上列被告因違反洗錢防制法等案件，經檢察官提起公訴（111年
度偵字第323號），本院判決如下：
    主  文
丙○○共同犯洗錢防制法第十四條第二項、第一項之一般洗錢未遂
罪，處有期徒刑貳月，併科罰金新臺幣壹萬元，罰金如易服勞役
，以新臺幣壹仟元折算壹日。
    事  實
一、丙○○依其一般社會生活之通常經驗，明知一般人均可自行申
    請金融帳戶使用，如非意圖供犯罪使用，無使用他人金融帳
    戶供收款後，再要求他人代為提領後轉交款項之必要，其可
    預見將金融機構帳戶資料提供予他人使用，可能供詐欺犯罪
    者所用，便利詐欺犯罪者得詐騙不特定民眾將款項匯入該人
    頭帳戶，再將該犯罪所得提領或轉出，製造金流斷點，達到
    掩飾、隱匿之結果，逃避檢警之追緝金流以隱匿詐欺犯罪所
    得之去向及所在而進行洗錢，竟仍基於幫助詐欺取財、違反
    洗錢防制法之不確定故意，於民國110年7月23日下午4時36
    分許，將其向合作金庫商業銀行所申辦之帳號000000000000
    0帳戶(下稱系爭帳戶)之存摺封面予以拍照後，再經由行動
    電話通訊軟體LINE傳送予某真實姓名年籍均不詳，自稱「羅文
    賢」之成年男子（包含以下不詳詐欺者均不能排除一人分飾
    多角之可能，故無證據證明為3人以上共犯，亦無證據證明
    係未成年人）使用。嗣「羅文賢」取得上開帳戶資料後，即
    基於意圖為自己不法所有之詐欺取財犯意及洗錢之犯意，以
    附表編號1至3所示之方式，詐欺丁○○、乙○○及甲○○，致丁○○
    、乙○○及甲○○均陷於錯誤，分別於附表編號1至3所示時間，
    將附表編號1至3所示金額分別匯入系爭帳戶內；嗣「羅文賢
    」並再透過LINE通訊軟體與丙○○聯繫，指示丙○○前往金融機
    構提款，丙○○接受指示後，即接續上開與「羅文賢」共同基
    於隱匿詐欺犯罪所得去向之洗錢犯意聯絡，於110年7月26日
    下午2時許，欲按指示前往合作金庫商業銀行頭份分行欲前
    往提領款項，惟因系爭帳戶早已遭通報為警示帳戶並經圈存
    ，而無法領得如附表編號1至3所示由丁○○、乙○○及甲○○分別
    匯入之款項，因而未生隱匿犯罪所得去向之結果，而附表編
    號1至3所示由丁○○、乙○○及甲○○匯入之款項，復經合作金庫
    銀行頭份分行經丙○○之同意於110年9月7日、110年9月7日、
    110年9月15日，分別以匯款方式，扣除匯費後將上開款項全
    數匯回丁○○、乙○○之母邱胡玉霞、甲○○之帳戶內；嗣經丁○○
    、乙○○及甲○○發覺有異，報警循線查悉上情。　
二、案經丁○○、乙○○及甲○○訴由苗栗縣警察局頭份分局報請臺灣
    苗栗地方檢察署檢察官偵查起訴。
    理  由
壹、程序部分：
    按刑事訴訟法第159條之5規定：「（第1項）被告以外之人
    於審判外之陳述，雖不符前4條之規定，而經當事人於審判
    程序同意作為證據，法院審酌該言詞陳述或書面陳述作成時
    之情況，認為適當者，亦得為證據。（第2項）當事人、代
    理人或辯護人於法院調查證據時，知有第159條第1項不得為
    證據之情形，而未於言詞辯論終結前聲明異議者，視為有前
    項之同意」，其立法意旨在於傳聞證據未經當事人之反對詰
    問予以核實，原則上先予排除，惟若當事人已放棄詰問或未
    聲明異議，基於證據資料愈豐富，愈有助於真實發現之理念
    ，且強化言詞辯論原則，法院自可承認該傳聞證據例外擁有
    證據能力。經查，檢察官、被告均未對本院下述其餘所引用
    之證據之證據能力表示意見(見本院卷第61至63頁)，且迄至
    言詞辯論終結前亦未聲明異議，可認為均同意作為證據，本
    院審酌該等證據之取得過程並無瑕疵，與本案待證事實間復
    具有相當之關聯性，以之為本案證據尚無不當，認為得為本
    案之證據，是依刑事訴訟法第159條之5之規定，均有證據能
    力。　　　　
貳、實體部分：
一、訊據被告丙○○固不否認有於上開時間，將其所申辦之系爭帳
    戶之資料拍照後，再經由行動電話通訊軟體LINE傳送予「羅
    文賢」，復由被告依「羅文賢」指示欲前往提領款項，惟因
    系爭帳戶已遭警示圈存而未提得款項等情(見本院卷第43至4
    6頁、第63至64頁)，惟矢口否認有何詐欺及洗錢犯行，並辯
    稱：其只是要跟銀行借貸，對方說彰化銀行審核不通過，要
    幫忙其做假的金流跟銀行貸款，其拍三個簿子給對方，後來
    對方叫其去領錢，其去合作金庫臨櫃領錢時，因帳戶凍結沒
    辦法領出來，後來警察跟其說，其就拿簿子跟印章去銀行臨
    櫃匯款還給被害人云云(見本院卷第43至46頁、第61至64頁)
    。經查：
　㈠系爭帳戶係被告向合作金庫商業銀行頭份分行所申請開立，
    且經由被告於110年7月23日下午4時36分許，將系爭帳戶存
    摺封面予以拍照後，再經由行動電話通訊軟體LINE傳送予「
    羅文賢」之事實，及「羅文賢」於取得系爭帳戶資料後，遂
    於附表編號1至3所示時間，以附表編號1至3所示方法對告訴
    人丁○○、乙○○、甲○○施以詐術後，致告訴人丁○○、乙○○、甲○○陷於錯誤判斷，而依指示於附表編號1至3所示時間轉匯款
    項至附表編號1至3所示帳戶內等事實，及被告後再依「羅文
    賢」之指示前往提領款項，惟因系爭帳戶遭警示圈存而未提
    領款項成功等情，除據被告供述在卷外(見本院卷第43至46
    頁、第63至64頁)，並與證人丁○○、乙○○、甲○○於警詢證述
    之情節相符(詳細卷內位置詳如附表「認定事實所憑證據」
    欄所示)，並有附表「認定事實所憑證據」欄所示之證據資
    料等在卷可核；而證人丁○○、乙○○、甲○○與被告素不認識，
    彼此間亦無任何怨隙，衡情證人丁○○、乙○○、甲○○應無設詞
    攀誣，或虛構事實以陷害被告之理，且證人丁○○、乙○○、甲○○等上開所證述內容並核與上開相關卷證內容相符，故證人
    丁○○、乙○○、甲○○上開於警詢證述內容，經核均與上開事證
    相符，尚無不可採信之處，故此部分事實先堪認定。
　㈡按行為人對於構成犯罪之事實，明知並有意使其發生者，為
    故意。行為人對於構成犯罪之事實，預見其發生而其發生並
    不違背其本意者，以故意論，刑法第13條定有明文。是故意
    之成立，不以對於構成犯罪之事實，明知並有意使其發生為
    必要，僅需對於構成犯罪之事實、結果，預見其發生，而其
    發生並不違背其本意即為已足。查金融帳戶為關係個人財產
    、信用之重要理財工具，一般民眾皆得申請使用，並無特殊
    限制，若有不熟識之人藉端向他人蒐集帳戶或帳號，通常係
    為利用為與財產有關之犯罪工具；且國內目前詐騙行為橫行
    ，詐騙集團為掩飾其等不法行徑，避免執法人員循線查緝，
    經常利用他人金融帳戶收取詐騙所得後，指示帳戶持有人或
    其他車手提領款項後，以現金交付詐騙集團之上手，以確保
    犯罪所得免遭查獲，隱匿犯罪所得之去向、所在，此等案件
    迭有所聞，並經政府機關、傳播媒體廣為宣導周知。而案發
    當時被告為心智正常之成年人，且經被告於警詢中供述稱：
    當初申辦帳戶是作為工作薪資入帳使用等語（見111年度偵
    字第323號卷第43頁）、於偵查中供述稱：(問：為何不跟合
    法金融機構借錢?)跟銀行借錢，要財力證明，對方說要幫其
    做流水帳，有進有出等語(見111年度偵字第323號卷第232頁
    )；顯見其對於社會上金融交易秩序及金融機構帳戶可能作
    為資金或其他所用之金流工具應有認識，且被告對於資金借
    貸一般均須向金融機構申請等情知悉，此亦為被告所自認，
    再衡以近年詐欺手段更迭出新且詐欺集團之新聞時有所
　　聞，政府亦廣為宣廣。
  ㈢是綜合各情，被告對於詐騙集團上開利用他人金融帳戶做為
    詐騙工具並進行洗錢之行為模式，顯然已知之甚詳，自難諉
    為不知。但被告竟率然將系爭帳戶資料提供予「羅文賢」後
    ，再依指示前往合作金庫商業銀行頭份分行欲提領款項，本
    院認被告前往提領款項時，應可合理懷疑其將提領之款項，
    可能為不法之犯罪所得，足認被告對於其將提領之款項確係
    詐騙之犯罪所得，而仍願意配合前往提領之舉動屬詐騙犯罪
    隱匿犯罪所得去向、所在行為之一部等情，顯然有所預見且
    不違背其本意，而有一般洗錢之不確定故意甚明。
　㈣又況被告前於偵查中供述稱：(問：為何不跟合法金融機構借
    錢?)跟銀行借錢，要財力證明，對方說要幫其做流水帳，有
    進有出等語(見111年度偵字第323號卷第232頁)；復於本院
    審理中供述稱：「其拍攝帳戶給他人，其本來要跟銀行借貸
    ，但其簿子太空白，要做一些流水帳，他要幫其做，(問：
    做假的金流?)對，有進有出的過程，(問：做假的金流?目的
    做什麼?)其要跟銀行貸款，(問：你沒有真正的資金往來，
    要做假的往來，就是騙銀行?)他們說是信用貸款，(問：你
    拍帳號給誰你也不知道?)對方是男生，其沒有看過」等語(
    見本院卷第43至45頁)；由上述可知「羅文賢」與被告聯繫
    時，表明要以被告所提供之金融帳戶供匯入金額，被告卻為
    美化帳戶等理由，毫不在乎詐騙犯罪者所稱用以製作虛偽金
    流之資金來源，極有可能係被害人遭詐騙所匯入之款項，仍
    執意將系爭帳戶之帳號資料提供予「羅文賢」，容任「羅文
    賢」可隨意使用該帳戶作為款項匯入之人頭帳戶，並依其指
    示欲前往提領款項後交付「羅文賢」，則被告前交付系爭帳
    戶資料時，顯有幫助詐欺取財及一般洗錢之故意，另被告於
    前往提領款項之際，對於其將提領之款項確係詐騙之犯罪所
    得，而仍配合前往提領之舉動屬隱匿犯罪所得去向、所在行
    為之一部等情，顯然有所預見且不違背其本意，而有一般洗
    錢之不確定故意。被告事後雖於本院審理中供稱其係為辦理
    貸款而依指示提供帳戶資料、前往提領款項云云，惟衡以被
    告於偵查中供述其知道銀行辦理貸款要有財力證明等情，足
    認被告對於金融機構辦理貸款之程序及流程、條件等知悉甚
    詳，則被告暨對於金融帳戶攸關金融交易等情已然知悉，又
    據被告自承其並不熟識「羅文賢」觀之，被告上揭將帳戶交
    付予「羅文賢」之行為，顯然有幫助詐欺取財及一般洗錢之
    認識，另被告於事後接受「羅文賢」指示欲前往提領款項之
    行為，對於可能就犯罪所得產生遮斷一情，確已有所預見且
    不違背其本意，而有一般洗錢之不確定故意，其事後於審理
    中之供述，顯屬事後卸責之詞，並不可採。　
  ㈤又按共同正犯之成立，祇須具有犯意之聯絡，行為之分擔，
    既不問犯罪動機起於何人，亦不必每一階段犯行，均經參與
    。共同實行犯罪行為之人，在合同意思範圍內，各自分擔犯
    罪行為之一部，相互利用他人之行為，以達其犯罪之目的者
    ，即應對於全部所發生之結果，共同負責。共同正犯間，非
    僅就其自己實行之行為負其責任，並在犯意聯絡之範圍內，
    對於他共同正犯所實行之行為，亦應共同負責。又共同正犯
    不限於事前有協議，即僅於行為當時有共同犯意之聯絡者亦
    屬之，且表示之方法，不以明示通謀為必要，即相互間有默
    示之合致亦無不可。查被告既將其申辦之系爭帳戶提供予「
    羅文賢」而供其詐騙如附表編號1至3所示被害人時匯入款項
    之用，以符詐欺取財幫助犯之要件；另復依指示前往提領款
    項未果，已參與一般洗錢之構成要件，被告雖非確知「羅文
    賢」犯罪細節，然被告既可預見其所參與者，為詐騙犯罪者
    取得被害人等財物並隱匿犯罪所得去向、所在之全部犯罪計
    劃之一部分行為，其等相互利用分工，而共同達成不法所有
    之犯罪目的，縱被告事前不認識「羅文賢」並與其事前謀議
    ，然依前揭說明，仍應就所參與並有犯意聯絡之犯罪事實，
    與「羅文賢」間同負全責。
  ㈥綜上所述，本案事證明確，被告所辯經核並不足採，被告上
    揭犯行，洵堪認定，應分別依法論科。　　
二、按洗錢防制法業於105 年12月28日修正公布，並於106 年6
    月28日生效施行（下稱新法）。修正前該法（下稱舊法）將
    洗錢行為區分為將自己犯罪所得加以漂白之「為自己洗錢」
    及明知是非法資金，卻仍為犯罪行為人漂白黑錢之「為他人
    洗錢」兩種犯罪態樣，且依其不同之犯罪態樣，分別規定不
    同之法定刑度。惟洗錢犯罪本質在於影響合法資本市場並阻
    撓偵查，不因為自己或為他人洗錢而有差異，且洗錢之行為
    包含處置（即將犯罪所得直接予以處理）、多層化（即為使
    偵查機關難以追查金流狀況，以迂迴層轉、化整為零之多層
    化包裝方式，掩飾或隱匿特定犯罪所得）及整合（即收受、
    持有或使用他人犯罪所得，使該犯罪所得披上合法之外衣，
    回歸正常金融體系）等各階段行為，其模式不祇一端，上開
    為自己或為他人洗錢之二分法，不僅無助於洗錢之追訴，且
    徒增實務事實認定及論罪科刑之困擾。故而為澈底打擊洗錢
    犯罪，新法乃依照國際防制洗錢金融行動工作組織（Financ
    ial Action Task Force ，下稱FATF）40項建議之第3 項建
    議，並參採聯合國禁止非法販運麻醉藥品和精神藥物公約及
    聯合國打擊跨國有組織犯罪公約之洗錢行為定義，將洗錢行
    為之處置、多層化及整合等各階段，全部納為洗錢行為，而
    於新法第2 條規定：「本法所稱洗錢，指下列行為：一、意
    圖掩飾或隱匿特定犯罪所得來源，或使他人逃避刑事追訴，
    而移轉或變更特定犯罪所得。二、掩飾或隱匿特定犯罪所得
    之本質、來源、去向、所在、所有權、處分權或其他權益者
    。三、收受、持有或使用他人之特定犯罪所得。」以求與國
    際規範接軌。又因舊法第3 條所規範洗錢犯罪之前置犯罪門
    檻，除該條所列舉特定嚴重危害社會治安及經濟秩序之犯罪
    暨部分犯罪如刑法業務侵占等罪犯罪所得金額須在5 百萬元
    以上者外，限定於法定最輕本刑為5 年以上有期徒刑以上刑
    之「重大犯罪」，是洗錢行為必須以犯上述之罪所得財物或
    財產上利益為犯罪客體，始成立洗錢罪，過度限縮洗錢犯罪
    成立之可能，亦模糊前置犯罪僅在對於不法金流進行不法原
    因之聯結而已，造成洗錢犯罪成立門檻過高，洗錢犯罪難以
    追訴。故新法參考FATF建議，就其中採取門檻式規範者，明
    定為最輕本刑為6 個月以上有期徒刑之罪，並將「重大犯罪
    」之用語，修正為「特定犯罪」；另增列未為最輕本刑為6
    個月以上有期徒刑之罪所涵括之違反商標法等罪，且刪除有
    關犯罪所得金額須在5 百萬元以上者，始得列入前置犯罪之
    限制規定，以提高洗錢犯罪追訴之可能性。從而新法第14條
    第1 項所規範之一般洗錢罪，必須有第3 條規定之前置特定
    犯罪作為聯結，始能成立。然洗錢犯罪之偵辦在具體個案中
    經常祇見可疑金流，未必瞭解可疑金流所由來之犯罪行為，
    倘所有之洗錢犯罪皆須可疑金流所由來之犯罪行為已經判決
    有罪確定，始得進一步偵辦處罰，則對於欠缺積極事證足以
    認定確有前置犯罪，卻已明顯違反洗錢防制規定之可疑金流
    ，即無法處理。故而新法乃參考澳洲刑法立法例，增訂特殊
    洗錢罪，於第15條第1 項規定：「收受、持有或使用之財物
    或財產上利益，有下列情形之一，而無合理來源且與收入顯
    不相當者，處六月以上五年以下有期徒刑，得併科新臺幣5
    百萬元以下罰金：一、冒名或以假名向金融機構申請開立帳
    戶。二、以不正方法取得他人向金融機構申請開立之帳戶。
    三、規避第7 條至第10條所定洗錢防制程序。」從而特殊洗
    錢罪之成立，不以查有前置犯罪之情形為要件，但必須其收
    受、持有或使用之財物或財產上利益，無合理來源並與收入
    顯不相當，且其財物或財產上利益之取得必須符合上開列舉
    之3 種類型者為限。易言之，第15條之特殊洗錢罪，係在無
    法證明前置犯罪之特定不法所得，而未能依第14條之一般洗
    錢罪論處時，始予適用。倘能證明人頭帳戶內之資金係前置
    之特定犯罪所得，即應逕以一般洗錢罪論處，自無適用特殊
    洗錢罪之餘地。例如詐欺集團向被害人施用詐術後，為隱匿
    其詐欺所得財物之去向，而令被害人將其款項轉入該集團所
    持有、使用之人頭帳戶，並由該集團所屬之車手前往提領詐
    欺所得款項得逞，檢察官如能證明該帳戶內之資金係本案詐
    欺之特定犯罪所得，即已該當於新法第14條第1 項之一般洗
    錢罪。另過去實務認為，行為人對犯特定犯罪所得之財物或
    利益作直接使用或消費之處分行為，或僅將自己犯罪所得財
    物交予其他共同正犯，祇屬犯罪後處分贓物之行為，非本條
    例所規範之洗錢行為，惟依新法規定，倘行為人意圖掩飾或
    隱匿特定犯罪所得來源，而將特定犯罪所得直接消費處分，
    甚或交予其他共同正犯予以隱匿，而由共同正犯以虛假交易
    外觀掩飾不法金流移動，即難認僅單純犯罪後處分贓物之行
    為，應仍構成新法第2 條第1 或2 款之洗錢行為（最高法院
    108 年度台上字第1744號、第2500號判決意旨參照）。本案
    被告先提供其所申辦之系爭帳戶予「羅文賢」使用，嗣附表
    編號1至3所示被害人將被騙之金錢分別匯入系爭帳戶後，被
    告於接獲「羅文賢」通知時，再依其指示欲出面提領現金，
    計畫若順利提領後再交付予「羅文賢」，欲透過此種迂迴層
    轉，多層化包裝之方式，製造金流斷點，使偵查機關難以追
    查，據以隱匿犯罪所得之去向，自與洗錢防制法第14條第1 
    項之要件相合。又按洗錢防制法第2條第2款所定掩飾、隱匿
    行為，目的在遮掩、粉飾、隱藏、切斷特定犯罪所得與特定
    犯罪間之關聯性，倘若行為人著手洗錢行為後，尚未致生掩
    飾、隱匿或切斷特定犯罪所得與特定犯罪間之關聯性之金流
    斷點，即屬未遂，故被告上揭所為，因系爭帳戶經警示圈存
    致無法提領款項，而使本件尚未致生、隱匿或切斷特定犯罪
    所得與特定犯罪間之關聯性之金流斷點，被告所為，應與洗
    錢防制法第14條第2項、第1項之要件相符。　　
三、本件被告提供帳戶資料之行為，係對於正犯欲遂行之詐欺取
    財及一般洗錢犯行資以助力，非屬犯罪構成要件之行為，且
    卷內亦無證據證明被告係以正犯之犯意為之，難認其當時已
    有共同實施詐欺取財及一般洗錢之犯意聯絡及行為分擔，是
    被告於交付帳號資料之時，應論以幫助犯。另被告嗣依「羅
    文賢」之指示，欲前往提領附表編號1至3所示被害人匯入上
    揭其所申辦之系爭帳戶內款項之行為，實已參與遮斷犯罪所
    得來源之工作，僅係因系爭帳戶經警示圈存而未生遮斷犯罪
    所得來源之結果，被告所為自該當於參與一般洗錢犯罪構成
    要件之行為，被告對此部分犯行應負共同正犯之責任。核被
    告上揭所為，係犯刑法第30條第1項前段、第339條第1項之
    幫助詐欺取財罪，及洗錢防制法第14條第2項、第1項之一般
    洗錢未遂罪。又本案受騙之被害人雖有3人，然被告對於「
    羅文賢」如何詐騙被害人、詐騙多少被害人，並無證據證明
    其知悉，依據被告之主觀認識與其客觀所為，僅係交付系爭
    帳戶資料後，依指示欲前往提款而隱匿犯罪所得去向之洗錢
    行為，且其所為者，也係「羅文賢」詐欺既遂後之行為，並
    非詐欺取財罪之構成要件行為，故被告本案係以一行為觸犯
    幫助詐欺取財罪與一般洗錢罪，並侵害數人之財產法益，為
    想像競合犯，應依刑法第55條前段規定，從一重之一般洗錢
    罪處斷。又被告所犯一般洗錢罪與「羅文賢」間有犯意聯絡
    及行為分擔，應論以共同正犯。至公訴意旨原認被告所犯係
    刑法第339條第1項之詐欺取財罪正犯，此部分認定雖尚有未
    洽，然刑事訴訟法第300條所謂變更法條，係指罪名之變更
    而言，若僅行為態樣有正犯、從犯之分，或既遂、未遂之分
    ，即無庸引用刑事訴訟法第300條變更起訴法條，是無庸變
    更起訴法條，附此說明。另依本案卷內事證，僅足證明被告
    將其所申辦之系爭帳戶之帳號資料，供「羅文賢」作為不法
    所得之出入帳戶，且被告亦是依「羅文賢」之指示欲前往提
    款，無法排除與被告聯繫之人及與被害人等聯繫之人均為同
    一人分飾多角，尚無從證明本案詐欺犯行之正犯有3人以上
    ，本於罪證有疑利益歸於被告之原則，自應認被告上揭所涉
    交付帳戶之幫助行為，僅係犯幫助犯刑法第339條之詐欺取
    財罪，附此敘明。是起訴書犯罪事實欄所指述被告將上揭帳
    戶資料交付「詐欺集團成員」及「詐欺集團成員」對被害人
    等施以詐術等，尚有未洽，併此敘明。
四、又本案附表編號1至3所示被害人因遭詐騙而匯入系爭帳戶內
    之款項，因業經圈存而未遭被告領出，被告一般洗錢犯行仍
    屬未遂犯，爰依刑法第25條第2項之規定，減輕其刑。
五、爰審酌被告明知現今社會詐欺犯罪橫行，對被害人之財產及
    社會秩序產生重大侵害，竟仍不顧匯入自身金融帳戶之款項
    極可能係遭詐騙所為之事實，仍心存僥倖而執意以事實欄所
    示方式提供帳戶，而幫助詐欺犯罪者遂行犯罪，並依指示允
    諾提領詐騙款項，使詐騙份子以此方式逃避司法追緝，並可
    能製造金流斷點，更助長詐騙歪風、影響社會正常交易往來
    之互信基礎及金融秩序，所為應予非難；兼衡被告所從事之
    分工程度，否認犯行之態度，並考量本案幸因系爭帳戶及時
    通報為警示帳戶並圈存，並由被告事後配合金融機構匯回款
    項予被害人等，而減低被害人等所受損害等情，及被告於本
    院審理中自述智識程度為高中肄業，目前從事鐵工、配管工
    作，月收入約新臺幣35,000元、需照護同住之高齡母親等家
    庭生活狀況（見本院卷第64至65頁），及審酌被害人之財產
    損害之程度及被害人就刑度表示之意見（見本院卷第37頁、
    第51頁）等一切情狀，量處如主文所示之刑，另就併科罰金
    部分，又審酌其年齡、職業、收入、社會地位等節，並依刑
    法第42條第3 項之規定，諭知易服勞役之折算標準，以資儆
    懲。　　
六、沒收：
  ㈠犯罪所得部分：
　　按犯罪所得屬於犯罪行為人者，沒收之，於全部或一部不能
    沒收或不宜執行沒收時，追徵其價額，刑法第38條之1第1項
    前段、第3項分別定有明文。惟衡以卷附資料，無證據證明
    被告因本案取得報酬，自無從宣告沒收。　　
  ㈡洗錢行為標的部分：
　⑴按犯第14條之罪，其所移轉、變更、掩飾、隱匿、收受、取
    得、持有、使用之財物或財產上利益，沒收之。洗錢防制法
    第18條第1 項前段定有明文。此一規定採取義務沒收主義，
    只要合於前述要件，法院本應為相關沒收之諭知，然因該洗
    錢行為之標的是否限於行為人所有者始得宣告沒收，法無明
    文，參酌最高法院100年度台上字第5026號判決：「該法條
    並未規定『不問屬於犯罪行為人與否』，均沒收之，自仍以屬
    於被告所有者為限，始應予以沒收」之意旨，似足認在洗錢
    防制法並未規定「不問屬於犯罪行為人與否」均沒收之情形
    下，宜從有利於被告之認定，而認洗錢行為之標的須屬於被
    告所有者，始應予以宣告沒收。惟因本條項既未明文限制洗
    錢行為之標的必須屬於行為人所有者，始應宣告沒收，且洗
    錢行為委由第三人為之者，所在多有，是如洗錢行為之標的
    限於被告所有始得宣告沒收，不惟增加實務上查證之困擾，
    抑且難以達成洗錢防制之目的，何況同條第2 項擴大沒收之
    規定，亦以被告對來源不明之不法財產得以支配為已足，不
    以被告所有為必要，是洗錢行為標的之沒收，尚不以屬於被
    告所有為必要，較為妥適。
  ⑵又按宣告前二條之沒收或追徵，有過苛之虞者，得不宣告或
    酌減之；本法總則於其他法律有沒收之規定者，亦適用之。
    刑法第38條之2第2項及第11條前段分別定有明文。而雖洗錢
    防制法對於洗錢標的之沒收並未制定類似過苛調節之規定，
    惟因沒收實際上屬於干預財產權之處分，仍應遵守比例原則
    ，是於沒收存有過苛之虞之情形時，本應使法官在個案情節
    認定後得不宣告沒收或酌減之，以資衡平。從而，本院認上
    開洗錢防制法第18條第1項之沒收規定雖未制定類似過苛調
    節之條款，但應非有意予以排除，而得依刑法第11條前段規
    定，據以適用刑法第38條之2第2項之調節條款。經查，本案
    附表編號1至3所示被害人遭詐得款項屬犯洗錢防制法第14條
    之罪之所掩飾財物，本應依同法第18條第1 項前段規定予以
    沒收。然因系爭帳戶內之上開款項，於被告前往提領之際，
    已因列為警示帳戶，且因附表編號1至3所示被害人匯入之款
    項已遭圈存而無法提領，難認被告就此部分無法提領之款項
    ，具有事實上之管領處分權，再者上開款項業經合作金庫銀
    行頭份分行經被告同意後，於110年9月7日、110年9月7日、
    110年9月15日，分別以匯款方式，扣除匯費後將上開款項全
    數匯回丁○○、乙○○之母邱胡玉霞、甲○○之帳戶內，此有匯款
    申請書代收入傳票3紙在卷可參(見本院卷第55頁)，自無從
    就該筆款項，依洗錢防制法第18條第1項或刑法第38條之1第
    1項前段規定對被告宣告沒收，併此敘明。
據上論斷，應依刑事訴訟法第299 條第1 項前段，判決如主。　
本案經檢察官黃棋安提起公訴，檢察官吳宛真到庭執行職務。
中　　華　　民　　國　　111 　年　　8 　　月　　24　　日
            刑事第一庭  審判長法  官  陳茂榮
                              法  官  高御庭
                              法  官  許蓓雯

附表：
編號 被害人 詐欺方式 被害人匯款  匯入之人頭帳戶 認定事實所憑證據    時間 金額 (新臺幣)   1 丁○○ 不詳之詐欺者於110年7月25日晚上8時許，撥打電話予丁○○，佯為其親友並佯稱：需借款云云，致丁○○陷於錯誤判斷，遂依指示於右揭時間，以其帳戶透過網路轉帳及臨櫃轉帳方式，轉匯款項至右揭帳戶內，嗣經丁○○察覺有異，報警處理而查獲上情。  110年7月26日上午11時33分38秒 3萬元 合作金庫商業銀行帳號0000000000000(戶名：丙○○) [111年度偵字第323號卷] ⑴被告於警詢、偵查之供述(第25至49頁、第231至232頁) ⑵帳戶個資檢視、合作金庫商業銀行頭份分行110年8月13日合金頭份字第1100002652號函暨所附新開戶建檔登錄單、歷史交易明細查詢結果、系爭帳戶存摺影本、合作金庫商業銀行匯款申請書代收入傳票3張、LINE對話截圖(第53頁、第89頁、第123頁、第145至151至157頁、第159至205頁) ⑶證人丁○○於警詢之證述(第65至73頁)及其報案相關之內政部警政署反詐騙諮詢專線紀錄表、基隆市警察局第四分局中華路分駐所受理詐騙帳戶通報警示簡便格式表、金融機構聯防機制通報單、受理各類案件紀錄表、受(處)理案件證明單、通話紀錄截圖及LINE對話截圖、郵政跨行匯款申請書照片(第55至63頁、第75至85頁) ⑷證人乙○○於警詢之證述(第109至115頁)及其報案相關之內政部警政署反詐騙諮詢專線紀錄表、臺北市政府警察局內湖分局大湖派出所陳報單、受(處)理案件證明單、受理各類案件紀錄表、邱胡玉霞台北富邦東湖分行帳戶存摺影本、匯款委託書/取款憑條、LINE對話紀錄截圖(第91至97頁、101至107頁、第117頁) ⑸證人甲○○於警詢之證述(第133至135頁)及其報案相關之內政部警政署反詐騙諮詢專線紀錄表、高雄市政府警察局苓雅分局民權路派出所受(處)理案件證明單、受理各類案件紀錄表、受理詐騙帳戶通報警示簡便格式表、交易結果截圖、甲○○帳戶存摺影本(第125至131頁、第137至140頁)     110年7月26日下午1時36分59秒 2萬元   2 乙○○ 不詳之詐欺者於110年7月26日上午10時許，撥打電話予乙○○，佯為其親友並佯稱：需借款云云，致乙○○陷於錯誤判斷，遂依指示於右揭時間，以其母所有之台北富邦銀行帳戶轉匯款項至右揭帳戶內，嗣經乙○○察覺有異，報警處理而查獲上情。 110年7月26日中午12時45分19秒 48萬元   3 甲○○  不詳之詐欺者於110年7月25日下午4時30分時許，撥打電話予甲○○，佯為其親友並佯稱：需借款云云，致甲○○陷於錯誤判斷，遂依指示於右揭時間，以其帳戶轉匯款項至右揭帳戶內，嗣經甲○○察覺有異，報警處理而查獲上情。 110年7月26日下午4時30分許 5萬元   
以上正本證明與原本無異。　　　　　　　　　　　　　　　　如不服本判決應於收受判決後20日內向本院提出上訴書狀，並應敘述具體理由。其未敘述上訴理由者，應於上訴期間屆滿後20日內向本院補提理由書(均須按他造當事人之人數附繕本)「切勿逕送上級法院」。告訴人或被害人如對本判決不服者，應具備理由請求檢察官上訴，其上訴期間之計算係以檢察官收受判決正本之日期為準。　　　　　　
                                書記官  蔡孟穎
中　　華　　民　　國　　111 　年　　8 　　月　　24　　日
附錄本判決論罪科刑法條：
中華民國刑法第339條
意圖為自己或第三人不法之所有，以詐術使人將本人或第三人之
物交付者，處5年以下有期徒刑、拘役或科或併科50萬元以下罰
金。
以前項方法得財產上不法之利益或使第三人得之者，亦同。
前二項之未遂犯罰之。
洗錢防制法第14條
有第二條各款所列洗錢行為者，處7年以下有期徒刑，併科新臺
幣5百萬元以下罰金。
前項之未遂犯罰之。
前二項情形，不得科以超過其特定犯罪所定最重本刑之刑。